【裁判字號】    89,自,1089
【裁判日期】    900423
【裁判案由】    侵占
【裁判全文】
臺灣臺北地方法院刑事裁定                        八十九年度自字第一○八九號
    自  訴  人  治華交通有限公司  設台北市○○區○○路五六號
    代  表  人  甲○○
    代  理  人  李鴻賓
    被      告  乙○○
右列被告因侵占案件，經自訴人提起自訴，本院裁定如左：
    主  文
自訴駁回。
    理  由
一、按法院或受命推事於自訴案件第一次審判期日前訊問及調查結果，如認為案件有
    刑事訴訟法第二百五十二條至第二百五十四條之情形者，得以裁定駁回其自訴，
    同法第三百二十六條第三項定有明文。
二、本件自訴意旨略稱：乙○○於民國（下同）八十九年三月二日向自訴人承租車牌
    號碼Ｂ８─７６０號計程車一部，雙方約定每日租金新台幣（下同）八百元整，
    每七日付款一次，自訴人乃將該車及行車執照交予被告，詎乙○○自八十九年十
    一月三日起即拒付租金，自訴人迭經催討返還車輛，乙○○均置之不理，共積欠
    八萬四千四百元車租，且逃逸無蹤，乙○○顯涉侵占罪嫌，為此提起本件自訴云
    云。
三、按犯罪事實應依證據認定之，無證據不得推定其犯罪事實，又不能證明被告犯罪
    者應諭知無罪之判決，刑事訴訟法第一百五十四條及第三百零一條第一項分別定
    有明文。又刑事訴訟法上所謂認定事實之證據，係指足以認定被告確有犯罪行為
    之積極證據而言，該項證據自須適合於被告犯罪事實之認定，始得採為斷罪資料
    ，事實之認定應憑證據，如未發現相當證據，或證據不足以證明，自不能以推測
    或擬制之方法，以為裁判之依據，告訴人之告訴，係以使被告受刑事訴追為目的
    ，是其陳述是否與事實相符，仍應調查其他證據以資審認。再者，刑法第三百三
    十五條侵占罪，須持有人變異其原來之持有意思而為不法所有之意思，始能成立
    ，如僅將持有物延不交還或有其他原因致一時未能交還，既缺乏主觀要件，即難
    遽以該罪相繩，最高法院二十九年上字第三一○五號、四十年臺上字第八六號、
    五十二年臺上字第一三○○號、四十六年臺上字第二六○號六十八年台上字第三
    一四六號分別著有判例可資參照。
四、訊據被告乙○○堅決否認有自訴意旨所指犯行，辯稱渠均曾電匯款項予自訴人，
    並未積欠款項等語，並提出存入款項存根影本供本院佐參。本院經查，自訴人於
    本院審理時陳稱：「可能是十二月份，他去越南，我們沒有收到他的電話，又找
    不到他，才以為他跑掉，十二月四日他有匯款進來，被告確實有陸陸續續匯錢給
    我們，他對別人也有債權，正在訴訟當中，我們十二月五日提起訴訟時，不知道
    他有匯錢，之後我們查了一下，確定他有繳款而且他也告訴我會分期繳清款項，
    所以我想可能是聯繫失誤，造成誤會，誤以為被告是要侵占我們的車子。所以我
    想他應該沒有要侵占車子的意思，否則就不會繼續匯款給我們了，公司內部有一
    定的追討程序，一發現找不到人，就會提起訴訟，所以才會造成這種誤解。」由
    是可知，被告並無積欠車租情事，而被告若係按期繳付車租，其主觀上如何可能
    存有變異持有為所有之犯意！蓋若被告有據為己有之意，自無須再按期繳款，足
    見被告當無自訴意旨所稱犯意，自訴人僅因一時無法聯繫被告，即認被告有侵占
    犯行，恐嫌速斷，此外，復查無其他積極證據證明被告有自訴意旨所指犯行，既
    無法證明被告犯罪，參酌上揭說明，本件自訴應予駁回。
據上論結，應依刑事訴訟法第三百二十六條第三項、第二百五十二條第十款，裁定如
主文。
中    華    民    國      九十      年      四      月      二十三      日
                                      臺灣臺北地方法院刑事第九庭
                                          法  官  汪  漢  卿
右正本證明與原本無異
如不服本裁定應於送達後五日內向本院提出抗告狀
                                          書記官  石  幸  代
中    華    民    國      九十      年      四      月      二十四      日


司法院資訊處製作；財團法人民間司法改革基金會備份。
